【裁判字號】    97,消債更,64
【裁判日期】    971204
【裁判案由】    更生事件
【裁判全文】
臺灣宜蘭地方法院民事裁定            97年度消債更字第64號
債  務  人  甲○○
代  理  人  陳倉富律師
上列當事人聲請消費者債務清理事件，本院裁定如下：
    主  文
債務人甲○○自中華民國九十七年十二月五日時下午四時起開始
更生程序。
命司法事務官進行本件更生程序。
    理  由
一、按債務人與金融機構協商成立者，不得聲請更生或清算。但
    因不可歸責於己之事由，致履行顯有重大困難者，不在此限
    ；本條例施行前，債務人依金融主管機關協調成立之中華民
    國銀行公會會員辦理消費金融案件無擔保債務協商機制與金
    融機構成立之協議，準用前項之規定，消費者債務清理條例
    第151條第5項、第6項定有明文。又法院開始更生程序之裁
    定，應載明其年、月、日、時，並即時發生效力，次按法院
    裁定開始更生或清算程序後，得命司法事務官進行更生或清
    算程序，必要時得選任律師、會計師或其他適當之自然人或
    法人一人為監督人或管理人。亦為消費者債務清理條例第45
    條第1項、第16條第1項所明定。
二、本件聲請意旨略以：聲請人曾依「中華民國銀行公會會員辦
    理消費金融案件無擔保債務協商機制」請求最大債權人共同
    協商清償方案，並於民國（下同）95年 5月協商成立，共分
    120期、利率0％、每月應繳金額為新台幣（下同）15,430元
    。惟聲請人為低收入戶，並無固定工作，於95年協商時僅靠
    打零工收入約新台幣（下同）11,245元而言，除已顯有不足
    清償該協商款之外，尚須負擔二名子女扶養費用及配偶因生
    病所需支出之醫療費用，致無法維持最低基本生活，入不敷
    出，而有非可歸責於己之事由致履行顯有重大困難，為此，
    爰依法聲請更生等語。
三、經查：債務人所主張之上開事實，業據提出財團法人金融聯
    合徵信中心前置協商專用債權人清冊、95年及96年綜合所得
    稅各類所得資料清單、財產歸屬資料清單、曹天德診所於97
    年7月24日所開立之診斷證明書、宜蘭縣壯圍鄉公所低收入
    戶證明書等件為證，又關於債務人因殘障、父母年邁，育2
    名子女均在就學中，經主管機關依社會救助法審核符合參款
    扶助，補助範圍係聲請人本人及其2名子女，補助金額聲請
    人每月領殘障津貼4000元，子女每人每月領取生活津貼4000
    元，子女生活津貼自7月份起調整為5000元等情，亦有宜蘭
    縣壯圍鄉於97年10月8日壯鄉社字第0970010317號函在卷可
    證，堪認為真正。核諸債務人目前每月之薪資所得約18,00
    0元，另加上殘障津貼及低收入戶補助14,000元觀之，足見
    債務人每月扣除個人必要費用、扶養配偶及子女之費用24,
    342元後，確實明顯不足履行上開協商條件。準此以觀，債
    務人主張其有不可歸責於己之事由，致履行協商條件顯有困
    難，堪認為真實。此外，本件無擔保債務並未超過 1,200萬
    元，且又查無債務人有消費者債務清理條例第6條第3項、第
    8條或第46條各款所定駁回更生聲請之事由存在，則債務人
    聲請更生，應屬有據，應予准許，並依上開規定命司法事務
    官進行本件更生程序，爰裁定如主文。
中    華    民    國    97    年    12    月    4     日
                        台灣宜蘭地方法院民事庭
                              法    官  楊麗秋
上為正本係照原本作成
本件不得抗告
本裁定已於97年12月5日下午四時公告。
中    華    民    國    97    年    12    月    5      日
                             書  記  官  李茂榮


司法院資訊處製作；財團法人民間司法改革基金會備份。
